最高法院刑事判決　　　　　　　　　　　　　　　九十三年度台上字第五一四一號
　　上　訴　人　甲○○
　　選任辯護人　李慶松律師
右上訴人因偽造文書案件，不服台灣高等法院台中分院中華民國九十三年六月二日第
二審更審判決（九十三年度重上更(二)字第六一號，起訴案號：台灣台中地方法院檢察
署八十六年度偵字第八０四九號），提起上訴，本院判決如左：
    主  文
上訴駁回。
    理  由
一偽造私文書部分：
按刑事訴訟法第三百七十七條規定，上訴於第三審法院，非以判決違背法令為理由，
不得為之。是提起第三審上訴，應以原判決違背法令為理由，係屬法定要件。如果上
訴理由狀並未依據卷內訴訟資料，具體指摘原判決不適用何種法則或如何適用不當，
或所指摘原判決違法情事，顯與法律規定得為第三審上訴理由之違法情形，不相適合
時，均應認其上訴為違背法律上之程式，予以駁回。本件上訴人甲○○上訴意旨略稱
：(一)、原判決引據證人游家慧於更審前在原審法院證稱：「（為何打偵查卷第二十三
頁這張訂單？）他（指上訴人）拿一張應該是傳真的訂單叫我打，該傳真格式與卷附
不同，內容除電話老闆（指上訴人）說是機密未打外，其餘與卷附相同」等語。而未
再向上訴人及游家慧查證該訂單之簽名ＭＤ　ＤＩＤＡＲ係何人所為，即認定該簽名
係上訴人所偽造。又證人游家慧另證稱：「有一個外國黑人來公司，我有跟他打招呼
」等語。上訴人於偵查中亦供述知道ＤＩＤＡＲ來台住宿於台中君太飯店，並提出相
關證明文件，原審對此亦未詳予調查審酌，而逕認ＤＩＤＡＲ係上訴人偶遇巧識，並
無任何生意往來，而認定上訴人有本件偽造訂單之犯行，有應於審判期日調查之證據
未予調查之違法。(二)、原判決以告訴人張繼民去函世貿公司查詢結果，該公司負責人
Ｍ．Ａ．ＳＡＴＴＡＲ已否認有下訂單到台灣。而該負責人之簽名與由告訴人及上訴
人分別提起之世貿公司之回函上之簽名筆跡相同，應可認為係真正該公司之回函。但
該公司於「民國八十六年六月七日」傳真與美興隆公司之函文稱：ＤＩＤＡＲ至今仍
為出差「印度」，而我國出入境管理局資料卻記載ＤＩＤＡＲ於八十五年十二月二十
五日入境，八十六年九月十二日出境，二者所載不同。因此原判決認定世貿公司負責
人之簽名與告訴人及上訴人分別提出之該公司函上之筆跡相同，即認該二份回函確係
該公司負責人之回函，而上訴人提示簽名，傳真與告訴人之訂單上之簽名即為「偽造
」等情，亦有可議。(三)、原判決未調查告訴人所提出於八十六年一月十八日以上訴人
經營之美興隆公司開立之訂單及原判決事實欄所記載之信用狀是否為偽造，如為偽造
是否為告訴人所偽造，有應於審判期日調查之證據未予調查之違法等語。
惟查原判決認定上訴人有原判決事實欄所記載之偽造私文書之犯行，係依憑告訴人之
指訴、證人游家慧、王雲龍之證言、卷附偽造之訂單、支票、信用狀、傳真文件、出
口報單、樣品修改報告單、存證信函及回執、內政部警政署入出境管理局檢送之旅客
（ＤＩＤＡＲ）入出境紀錄表等資料，並參酌上訴人相關供述，予以綜合判斷，因而
撤銷第一審關於上訴人部分之判決，改判論處上訴人行使偽造私文書，足以生損害於
他人罪刑，已詳予說明其所憑之證據及認定之理由。而以上訴人雖否認有偽造文書之
犯行，辯稱：伊所提出之世貿公司訂單確係由孟加拉世貿公司所傳真之資料，並非渠
所偽造，經伊向該公司查證亦證實ＭＤ　ＤＩＤＡＲ　ＨＵＳＳＡＩＮ（原判決誤載
為ＨＯＳＳＡＩＮ）確曾在該公司任職，且ＭＤ　ＤＩＤＡＲ　ＨＵＳＳＡＩＮ確曾
於八十五年十二月間入境台灣與伊商談訂約事宜，有台中市君太飯店訂房紀錄可證等
語。然查本件偽造之世貿公司訂單即上訴人提示、簽名、傳真與告訴人之訂單二張（
如原判決附表所載），經告訴人去函該公司查詢，其公司負責人Ｍ．Ａ．ＳＡＴＴＡ
Ｒ（原判決誤載為Ｍ．Ａ．ＳＡＴＴＳＲ）已否認曾下任何訂單到台灣及其簽名之正
確性，有告訴人提出之回函影本可稽。而該回函上Ｍ．Ａ．ＳＡＴＴＡＲ之簽名與上
訴人另提出之該公司回函上之簽名筆跡相同，卻與偽造訂單上之簽名相去甚遠，足見
該訂單非世貿公司負責人所簽名。證人游家慧於原審法院前審復證稱：該訂單係上訴
人甲○○交給伊一份傳真叫伊照著打的，電話號碼係伊亂打的，因老闆（上訴人）說
客戶的資料不可讓人知道等語。足見該訂單上之簽名是上訴人所偽造。上訴人雖辯稱
：伊係於八十五年十二月二十三日左右，在香港啟德機場認識ＤＩＤＡＲ，雙方約定
在同年月底左右，在台灣見面並洽談生意等語。惟上訴人自陳本身不諳英文，ＤＩＤ
ＡＲ不會中文，英文程度亦不高。是雙方語言不通情形，又無人翻譯之下，如何能在
短暫時間內即達成交易，已有可疑。依卷附內政部警政署入出境管理局之旅客入出境
紀錄表所載，上訴人係於八十五年十二月二十五日搭乘ＢＲ二二六班機入境，Ｍ．Ｄ
．　ＤＩＤＡＲ　ＨＵＳＳＡＩＮ　ＣＨＯＷＤＨＵＲＹ係同日搭乘ＣＸ四六０班機
入境，於八十六年九月十二日出境。而該ＢＲ二二六班機，係長榮航空公司自新加坡
至台北（即桃園中正機場），十三時十分起飛，十七時二十五分到達；ＣＸ四六０班
機，係國泰航空香港至台北，八時三十五分起飛，十時十五分到達，有網路查詢航班
資料在卷足憑。二人自不同之地點、時間，搭乘不同之班機，抵達中正機場之時間亦
不同，其二人應僅係偶遇巧識，適逢ＤＩＤＡＲ亦來台，上訴人乃藉其公司名義偽造
訂單向告訴人誆稱有外國公司訂貨。且上訴人於偵查中供稱：「訂單為八十五年十二
月二十八日，由外國買主ＤＩＤＡＲ到公司洽談，先擬定草約，他回孟加拉國再下訂
單到我公司。」然本件偽造之訂單係上訴人要游家慧繕打，已如前述，游家慧於原審
法院前審更證稱：「（上訴人去台北接外國人來公司，那人黑黑的）那天沒講什麼，
只是看看樣品紀錄一下，沒有簽訂草約」等語。參酌ＤＩＤＡＲ至八十六年九月十二
日始出境離開台灣，如何能於八十六年一月二日自孟加拉國向上訴人之公司下訂單，
益足證該訂單係偽造。復稽諸上訴人所提出之八十六年七月十日及八十六年七月二十
日美興隆公司與世貿公司往來之文書內容，皆未提及有關本案中偽造之訂單來源及真
偽，只談到未來雙戶之合作契機。上訴人於告訴人提出告訴後，對於涉及真偽之訂單
不乘機向該公司求證以為證明自己清白，反而在美興隆公司停業後發函世貿公司邀請
其來訪，其動機目的，亦難令人理解，該函亦不足為上訴人有利之認定。就上訴人否
認有偽造文書之犯行，所辯各節，認係卸責之詞，不足採信，於理由內予以指駁。所
為論斷，均有卷存資料可資覆按。從形式上觀察，並無所謂違背法令之情形。按認定
犯罪事實所憑之證據，並不以直接證據為限，即綜合各種直接、間接證據，本於推理
作用，為認定犯罪事實之基礎，如無違背一般經驗法則或論理法則，尚非法所不許。
原判決已綜合卷內直接證據及間接證據，調查說明上訴人有本件偽造文書之犯行，上
訴意旨並未具體指明原判決如此論斷有何違背法令之情形，徒憑己意或就原判決已有
調查說明之事項，或就原審證據取捨及判斷證據證明力之職權行使，漫指其違法，再
為事實上之爭執，難認係適法上訴第三審之理由。原判決已說明ＤＩＤＡＲ於八十五
年十二月二十五日入境台灣，八十六年九月十二日出境，並據以說明本件之訂單非其
回孟加拉國後再下之訂單，而屬偽造，是其住台中君太飯店之事已包括在其台灣之行
程，原判決未再就此住宿情形為無益之調查，難謂有應調查而未調查之情形。又起訴
之效力，不及於檢察官所指被告以外之人，刑事訴訟法第二百六十六條定有明文。本
件檢察官係起訴上訴人偽造私文書罪，並未將告訴人列為被告，上訴意旨(三)所指之訂
單及信用狀告訴人是否涉有偽造罪嫌，並非原審法院所得審判，原判決未就此為調查
審認，於法亦屬有據，不容指為違法。此部分上訴為違背法律上之程式，應予駁回。
二詐欺部分：
按刑事訴訟法第三百七十六條所列各罪之案件，經第二審判決者，不得上訴於第三審
法院，法有明文。本件上訴人牽連犯詐欺部分，原判決認係成立刑法第三百三十九條
第一項之罪，核屬刑事訴訟法第三百七十六條第四款之案件，依上開說明，既經第二
審判決，自不得上訴於第三審法院。縱此部分與前述上訴人偽造私文書罪部分有牽連
犯關係，為裁判上一罪，但其偽造私文書罪部分之上訴為不合法，本院應從程序上予
以駁回，而無從為實體上判決，對於輕罪部分之此部分，亦無從適用審判不可分原則
，為實體上審判。上訴人竟復就此敘及實體上之理由，一併提起上訴，顯為法所不許
，應予駁回。
據上論結，應依刑事訴訟法第三百九十五條前段，判決如主文。
中　　　華　　　民　　　國　　九十三　　年　　　九　　　月　　 三十 　　日
                              最高法院刑事第三庭
                                  審判長法官  董　明　霈
                                        法官  林　茂　雄
                                        法官  張　祺　祥
                                        法官  花　滿　堂
                                        法官  吳　三　龍
      右正本證明與原本無異
                                              書  記  官
中　　　華　　　民　　　國　　九十三　　年　　　十　　　月　　　六　　　日
                                                                        Ｑ
